臺灣板橋地方法院刑事判決　　　　　　　　　　　　九十二年度訴字第二六四六號
　　　 公　訴　人　臺灣板橋地方法院檢察署檢察官
　　　 被　　　告　甲○○
右列被告因偽造文書等案件，經檢察官提起公訴（九十二年度偵字第一八七七三號）
，本院判決如左：
    主  文
甲○○共同偽造私文書，足以生損害於公眾及他人，處有期徒刑陸月，如易科罰金，
以參佰元折算壹日。
    事  實
一、甲○○於民國八十七年八月十一日，以其姊黃含笑名義購買之車號Ｓ９─３２１
    １號自用小客車（原車牌為Ｐ９─２２７０號、三陽廠牌、
    銀色、引擎號碼為Ａ４Ａ２０７４０號、車身號碼為４ＨＢ６０４２號），在九
    十二年二月間，因車身腐銹及引擎、變速箱故障，需要修理，竟與真實姓名年籍
    不詳、綽號「錦仔」之成年男子基於偽造私文書之犯意聯絡，推由「錦仔」於九
    十二年二月下旬至三月初，在不詳地點，以俗稱「借屍還魂」之方式，將來路不
    明之車牌號碼Ｇ３─９９９０號自用小客車（乙○○所有、於九十二年二月二十
    三日在臺北縣三峽鎮○○路一０七巷巷口失竊、引擎號碼為ＡＡＡＨ３０５５４
    號、車身號碼ＡＢ００１２６號）車牌卸除，磨去車身號碼及引擎號碼，另依甲
    ○○上揭車輛之車籍資料重新偽造為車身號碼４ＨＢ６０４２號、引擎號碼Ａ４
    Ａ２０７４０號，再改懸掛Ｓ９─３２１１號車牌後交付甲○○，足以生損害於
    乙○○及監理機關對於車籍管理之正確性；而甲○○亦明知「錦仔」所交付上開
    改懸掛Ｓ９─３２１１號車牌之車輛，係來路不明之贓車，仍基於故買贓物之犯
    意，於九十二年三月初某日，在臺北縣泰山鄉某處之龍元海釣場，以新台幣（下
    同）十萬元之價格，予以買受。嗣於九十二年九月一日下午六時許，甲○○駕駛
    前開該懸掛Ｓ９─３２１１號車牌號碼之自用小客車，行經臺北市○○區○○街
    一段六十九號前，因行跡可疑遭警盤查，始循線查知上情。
二、案經臺北市政府警察局移送臺灣板橋地方法院檢察署偵查起訴。
    理  由
一、訊據被告甲○○承認伊於九十二年九月一日為警查獲時所駕駛懸掛Ｓ９─３２１
    １號車牌之自用小客車，係伊以十萬元價格，由真實姓名年籍不詳、綽號「錦仔
    」之成年男子所交付，該車雖懸掛Ｓ９─３２１１號車牌，然並非當初伊於八十
    七年八月十一日以其姊黃含笑名義所購得之車輛等情，惟矢口否認有何右揭犯行
    ，辯稱：伊是請「錦仔」修車，「錦仔」說是欠稅車，不會有問題，伊不知道是
    贓車，亦無將車身號碼、引擎號碼磨掉之行為云云。經查：
  (一)被告於九十二年九月一日為警查獲時所駕駛之車輛，車體雖懸掛其所有之Ｓ９─
    ３２１１號車牌，惟車身號碼、引擎號碼係遭偽造成４ＨＢ６０４２號、Ａ４Ａ
    ２０７４０號，經還原後，該車輛原引擎號碼為ＡＡＡＨ３０５５４號、車身號
    碼為ＡＢ００１２６號，屬乙○○所有、原車牌號碼Ｇ３─９９９０號、於九十
    二年二月二十三日失竊之自用小客車之事實，業據被害人乙○○於警詢中指述綦
    詳，並有失竊報告、贓物認領保管單、臺北縣政府警察局車輛失竊電腦輸入單、
    汽車新領牌照登記書、車輛竊盜個別資料查詢報表、車籍作業系統集中查詢基本
    詳細資料各一份及車身號碼、引擎號碼及電解號碼照片共三張在卷可證。則被告
    於上揭時、地所駕駛之車輛，確屬遭他人竊取並偽造車身號碼、引擎號碼之贓車
    無訛。
  (二)被告於本院準備程序、審理時自承：伊是將自己以胞姊黃含笑名義購得之車號Ｓ
    ９─３２１１號自用小客車交由「錦仔」修理，伊向「錦仔」取車時，就有發現
    「錦仔」修理完成之車輛，與伊原先交付之車輛不同，因為尾燈不一樣，伊問「
    錦仔」，他說是欠稅車，是磨掉車身號碼重新打上去的等情（見本院九十三年一
    月三十日準備程序筆錄、同年五月十日審判筆錄）。被告既已知悉「錦仔」所交
    付之車輛，並非當初伊交付「錦仔」之車輛，而僅係懸掛伊所有之Ｓ９─３２１
    １號自用小客車車牌，且已將原有之車身號碼、引擎號碼磨掉，重新打上Ｓ９─
    ３２１１號自用小客車之車籍資料，則被告主觀上顯然已經認知「錦仔」所交付
    之車輛，來源並非正當。
  (三)再者，就被告與「錦仔」約定之修車過程，被告所稱：伊是在臺北縣泰山鄉一處
    「龍元海釣場」將Ｓ９─３２１１號自用小客車交付「錦仔」，請「錦仔」修理
    ，「錦仔」的修車廠在哪裡，伊並不知道，伊也沒有「錦仔」的聯絡電話，都是
    到海釣場找他，「錦仔」也是在海釣場將偽造完成之車輛交付予伊之情節，亦明
    顯異於一般交易常態。蓋自用小客車之交易價值不低，茍被告本意真在修車，焉
    有不實際了解「錦仔」之修車工廠究竟設於何處、設備如何、有無修復之能力等
    節，又未留下「錦仔」任何聯絡電話以供查詢、追蹤之理？如「錦仔」事後並未
    交還車輛，被告豈非求償無門？被告係具有交易常識之成年人，竟然願意以此等
    顯然悖於常態之方式與「錦仔」交易，並提供自己原有之車號Ｓ９─３２１１號
    自用小客車車籍資料予「錦仔」，益徵被告非但知悉「錦仔」所交付之車輛，係
    來路不明之贓車，且就「錦仔」係以俗稱借屍還魂之方式，將贓車之車身號碼、
    引擎號碼磨滅後偽造成Ｓ９─３２１１號自用小客車之車籍資料一事，亦有犯意
    之聯絡及行為之分擔甚明。被告辯稱：伊不知道是贓車，亦無將車身號碼、引擎
    號碼磨掉之行為云云，洵屬事後卸責之詞，並非可採。被告之本意既非修車，而
    係欲以借屍還魂方式取得贓車代步，則其交付「錦仔」之對價十萬元，自屬買受
    贓車之價金；被告辯稱：伊以十萬元請「錦仔」修車云云，亦非事實而不足為憑
    。
  (四)綜上所述，本案事證明確，被告犯行堪予認定，應依法論科。
二、按汽機車之引擎、車身號碼，係製造廠商之出廠標誌，乃表示一定用意之證明，
    依刑法第二百二十條之規定，應以私文書論，倘有偽造或變造汽機車引擎、車身
    號碼，因而足生損害於公眾或他人者，即應適用刑法之偽造文書罪章論處；且若
    係將汽車上原有之引擎號碼磨滅，再打造另一號碼，乃具有創設性，應屬偽造而
    非變造，最高法院另著有六十六年度臺上字第一九六一號判例、八十二年度臺上
    字第二八五一號、九十年度臺上字第三三二二號判決意旨可供參照。被告買受經
    偽造車身號碼、引擎號碼之失竊自用小客車，核其所為，係犯刑法第二百十條之
    偽造私文書罪，及同法第三百四十九條第二項之故買贓物罪。其就偽造私文書之
    犯行，與真實姓名年籍不詳、綽號「錦仔」之成年男子間，有犯意之聯絡及行為
    之分擔，為共同正犯。所犯上開二罪，有方法結果之牽連關係，應依刑法第五十
    五條規定，從較重之偽造私文書罪論處。公訴人雖未就被告故買贓物之犯行提起
    公訴，惟此部分與已起訴之偽造私文書罪間，有牽連犯之裁判上一罪關係，為起
    訴效力所及，本院自得併予審究。爰審酌被告因貪念而犯本案，其買受以借屍還
    魂方式逃避追緝之贓車，將助長竊盜歪風並有礙監理機關對於車籍管理之正確性
    ，危害社會治安，事後又空言否認犯罪，態度尚難謂佳，兼衡以其買受贓車之價
    值、犯罪之動機、目的、手段等一切情狀，量處如主文所示之刑，並諭知易科罰
    金之折算標準，以示懲儆。
三、公訴意旨另以：被告甲○○與姓名年籍不詳、綽號「錦仔」之成年男子，共同為
    自己不法之所有，於九十二年二月二十三日晚間，在臺北縣三峽鎮○○路一０七
    巷口，由被告甲○○或「錦仔」其中一人或二人，下手竊得乙○○所有車牌號碼
    Ｇ３─９９９０號自用小客車得手，因認被告另涉犯刑法第三百二十條第一項之
    竊盜罪嫌云云。然查公訴人此部分所舉之被害人乙○○於警詢中之指述、贓物認
    領保管單等證據，僅足以證明乙○○所有之車號Ｇ３─９９９０號自用小客車，
    係於九十二年二月二十三日晚間在臺北縣三峽鎮○○路一０七巷巷口遭竊之事實
    ，然尚不能證明該車即為被告或「錦仔」之人所竊取，自非證明被告犯竊盜罪之
    適合證據；此外本院復查無其他積極證據足認被告有公訴人所指之竊盜犯行，惟
    公訴意旨認此部分與前揭論罪科刑之偽造文書部分，有牽連犯之裁判上一罪關係
    ，爰不另為無罪之諭知，附此敘明。
據上論斷，應依刑事訴訟法第二百九十九條第一項前段，刑法第二十八條、第二百十
條、第三百四十九條第二項、第五十五條、第四十一條第一項前段，罰金罰鍰提高標
準條例第一條前段、第二條，判決如主文。
本案由檢察官簡美慧提起公訴，經檢察官張云綺到庭執行職務。
中　　　華　　　民　　　國　　九十三　　年　　　五　　　月　　二十八　　日
                                臺灣板橋地方法院刑事第八庭
                                    審判長法  官  樊季康
                                          法  官  葉靜芳
                                          法  官  劉元斐
右正本證明與原本無異。
如不服本判決，應於判決送達後十日內向本院提出上訴狀 (應附繕本)，上訴於臺灣
高等法院。
                                          書記官  郭玉芬
中　　　華　　　民　　　國　　九十三　　年　　　六　　　月　    　一　　日
附錄本案論罪科刑所引法條：
刑法第二百十條：
偽造、變造私文書，足以生損害於公眾或他人者，處五年以下有期徒刑。
刑法第三百四十九條：
收受贓物者，處三年以下有期徒刑、拘役或五百元以下罰金。
搬運、寄藏、故買贓物或為牙保者，處五年以下有期徒刑、拘役或科或併科一千元以
下罰金。
因贓物變得之財物，以贓物論。
